【裁判字號】    96,易,1048
【裁判日期】    970131
【裁判案由】    贓物
【裁判全文】
臺灣屏東地方法院刑事判決              96年度易字第1048號
公  訴  人  臺灣屏東地方法院檢察署檢察官
被      告  乙○○
上列被告因贓物案件，經檢察官向臺灣高雄地方法院提起公訴（
臺灣高雄地方法院檢察署96年度偵字第7658號），經臺灣高雄地
方法院裁定管轄錯誤並移由本院審理（臺灣高雄地方法院96年度
易字第3412號），本院判決如下：
    主  文
乙○○收受贓物，處有期徒刑伍月，如易科罰金，以新臺幣仟
元折算壹日；減為有期徒刑貳月又拾伍日，如易科罰金，以新臺
幣仟元折算壹日。
    事  實
一、乙○○為「日暉中古車修理廠」負責人，從事汽車修理並兼
    營中古車買賣，前因夥同共犯共同收買贓車並拆解而犯故買
    贓物罪，經本院88年度易字第1424號判處有期徒刑3 月，緩
    刑2 年，於民國89年3 月20日確定（緩刑期間已滿，不構成
    累犯），竟不知悔悟，於96年2 月1 日下午某時，經蕭錦莉
    （另案通緝中）駕駛車牌號碼9999－JB號，車主甲○○於96
    年1 月21日晚間7 時許，在高雄市失竊之「賓士牌」S320型
    自用小客車至其位在屏東市○○里○○路22之28號，即上開
    修理廠廠址予以交付時，明知該車來路不明，顯可疑為贓物
    ，竟仍基於收受贓物之犯意收受之，旋以拆自其弟，即不知
    情之人胡慶信所有之車號1077－TF號同廠牌自用小客車號牌
    替換該原懸掛車牌，並於96年3 月3 日下午5 、6 時許，將
    該車借予不知情而有意購買同型車輛之王信義開回試乘，嗣
    王信義於96年3 月6 日下午3 時10分許，駕駛該車行經高雄
    市○○區○○路、青海路口，因違規駕駛而為警攔檢始查悉
    上情，並自後座踏墊下方起出上開卸下之原車牌2 面。
二、案經高雄市政府警察局移送臺灣高雄地方法院檢察署檢察官
    偵查起訴。
    理  由
一、證據審查部分：
  (一)按被告以外之人（含證人、鑑定人、告訴人、被害人、共同
    被告等）於審判外之陳述雖不符刑事訴訟法第159 條之1 至
    之4 等4 條之規定，而經當事人於審判程序同意作為證據，
    法院審酌該言詞陳述或書面陳述作成時之情況，認為適當者
    ，亦得為證據，刑事訴訟法第159 條之5 第1 項定有明文。
    其立法意旨在於傳聞證據未經當事人之反對詰問予以核實，
    原則上先予排除，惟若當事人已放棄反對詰問權，於審判程
    序中表明同意該等傳聞證據可作為證據，基於尊重當事人對
    傳聞證據之處分權，並充實證據資料以利真實發見，強化言
    詞辯論功能，使訴訟程序得以順暢進行，上開傳聞證據亦均
    具有證據能力。
  (二)本件公訴意旨提出證人王信義、甲○○、胡慶信於警詢中之
    陳述為證，除據被告乙○○於本院審理時明示不爭執其證據
    能力，依其製作係警員在日常辦公所在之警局內依法詢問，
    詢畢並由受詢人審視記載內容後簽名以示與所述意旨相符，
    不當製作之可能性極低，應認為有證據能力。
二、前開查獲被告乙○○收受之自用小客車為甲○○所有，並於
    96年1 月21日晚間7 時許在高雄市○○街、福德三路口失竊
    ，除據證人甲○○於警詢中證述綦詳，並有警製車輛協尋、
    尋獲電腦輸入單、行車執照在卷可稽。訊據被告乙○○於本
    院審理時，對其前揭時地經蕭錦莉交付該車，而以其弟胡慶
    信所有之他車號牌調換原車牌後，借予王信義試駕之事實均
    自承不諱，然矢口否認有收受贓物犯行，並以：上開車輛係
    蕭錦莉送修，伊因據其表示為新購車輛，所持並為一般均認
    為無法複製之晶片鑰匙，故未曾懷疑為贓車，亦未注意其行
    車執照所示之所有人有異，惟修好後1 、2 個月均未見蕭錦
    莉前來取車，嗣見同因車輛故障請修之王信義有意購買同型
    中古車，乃以該車借予試開，為避免因違規致株連蕭錦莉受
    罰，並將伊弟胡慶信所有之同廠牌車輛號牌改懸其上云云置
    辯。惟查：
  (一)前開查獲甲○○失竊之自用小客車，原編制車號為9999－JB
    號，號碼特殊，於前揭時地為警查獲時，卻懸掛被告之弟胡
    慶信所有車號1077－TF自用小客車號牌，並由王信義向被告
    乙○○借用而駕駛中等情，除據被告乙○○供述如上，並經
    證人王信義、胡慶信於警詢及偵查中證述在卷，復有車輛監
    理查註紀錄表附卷可憑，堪信為真。被告乙○○雖辯稱換裝
    車牌之動機係為避免王信義於借用期間違規受罰而生糾紛，
    乃於出借時改懸車牌云云，則為證人王信義所否認，並於偵
    查中證稱：伊到場時，該車已經換另一輛車子的車牌，被告
    乙○○當時沒有在變車牌的動作，也沒有說行照的事情，更
    沒有提車牌已經換成其他車子車牌等語（偵卷第83頁）。衡
    情，苟被告乙○○更換車牌之目的，果在避免因他人駕車違
    規致原車主受罰，其將車輛交予王信義時，自應明告其情並
    點交相關證件，否則，如嗣後王信義果遭攔檢而發現車牌、
    車身號碼不符，復不能即時提出證件以為說明，豈有不遭警
    方進一步調查而反增紛擾之理，是被告乙○○此部分所辯，
    與事理已然有間。
  (二)另被告乙○○雖辯稱其持有該車僅因受託維修，並無贓物之
    認識云云，然就蕭錦莉之來歷為何，除表示知其為中古車商
    外，於偵查中原辯稱：「我們認識很多年了，我不知道他在
    哪家中古車行上班」（偵卷第84頁），嗣本院審理時，復改
    稱：「他（做中古車的方法）是在外面亂跑，沒有展示點、
    營業處」、「（為何你知道？）他有講」、「（外面亂跑如
    何做中古車？）他會去車行泡茶，或透過朋友打聽，說他做
    中古車，如果有可以向他介紹」（本院卷第37頁反面），不
    僅前後矛盾，茲以中古車交易所異於新車買賣者，除廠牌、
    車型、顏色外，其因各該車輛出廠年份、使用、保養及維修
    情形不同，甚或有無事故經歷等因素，均獨一無二，可遇而
    不可求，意者若非親自接觸、體驗，鮮有敢憑空要求並締約
    者，是除有能藉不明來源之特殊管道隨時取得各型指定車輛
    ，可無庸看車即先行接受訂單之交易模式外，一般正當業者
    幾無不以設點陳列展示供買方挑選之型態經營。今被告乙○
    ○於本院審理時，既自承除從事修車行業外，並兼營中古車
    輛買賣多年，其前因故買贓車於上開廠內拆解而經法院判刑
    確定，亦有臺灣高等法院被告前案紀錄表、臺灣屏東地方法
    院檢察署刑案資料查註紀錄表及判決書各1 份在卷可按，對
    於車輛來源，猶應較常人有更高之警覺性，果如其言，對於
    蕭錦莉係以上開異於常態經營中古車買賣之方式既已然知悉
    ，2 人間交情除偶然承作交修車輛外，復無其他認識、往來
    ，就其交付之不明來路車輛，豈有全未加注意，更擅自改懸
    車牌出借他人之理。反觀蕭錦莉交付該車之目的果如被告乙
    ○○所言僅在修車而已，依常情原無同時交付行車執照之必
    要，況被告乙○○經營之上開修車廠為進口汽車修理及中古
    買賣之場所，原屬警方查察贓車之重點所在，猶為依卷附前
    案紀錄有多筆竊盜、贓物前科，現並因多案經通緝中之蕭錦
    莉所知之甚詳者，質言之，苟其依該車狀況，認為確有送修
    必要，復有意向被告乙○○隱瞞為竊盜所得之事實，則其自
    行改懸他車車牌以避免被告乙○○發現車主姓名不符而起疑
    ，或防止因警方臨檢核對，或因進出往來之不特定人對該特
    殊車號偶有印象而發現尚且不及，豈有任令懸掛上開號碼極
    為特殊之原車車牌並留置該公眾得自由出入之營業場所，甚
    至將仍記載失竊車主資料之行車執照放置車上，徒增被告乙
    ○○因起疑，甚或因通知領車無著而逕行循線訪得原車主之
    機會，是被告乙○○此部分所辯，要均與事理不符。
  (三)又前揭時地被告乙○○將上開自用小客車出借時，除因得悉
    王信義有意購買該型車款，而告以該車為權利車外，並曾表
    示車主有意將其車售予自己等情，業據證人王信義於偵查中
    經具結後證述綦詳，顯有向王信義兜售之意思。訊據被告乙
    ○○於本院審理時，雖矢口否認有出售該車之意，並否認曾
    表示車主有意將車讓予自己云云，然一般從事汽車維修之人
    ，原以維護送修車輛並保持最佳狀態為基本要求，其避免車
    輛於保管中遺失、受損尚且不及，豈有僅因他人表示對某型
    車輛感到興趣，即無端將他人委託保修之車輛擅自出借，猶
    約定期間達數日之理，遑論被告乙○○於本院審理時不僅自
    承伊經營之上開修理廠除修車外，並不含鈑金、噴漆等業務
    ，對於王信義之認識，復僅止於偶爾交修車輛碰面，並無任
    何往來，對其從事行業、家庭狀況猶全然不知；茲以王信義
    前揭時地同時交修之車輛既為以加速、奔馳性能優異見長，
    而常為愛好追求速度車手選為玩車之瑞典SAAB車廠出產之90
    00型轎跑車，送修原因復為一般多因劇烈操作不當方能造成
    之引擎故障大修等情，既經被告乙○○於本院審理時供述在
    卷，對其駕駛技術及習慣豈能不慮，竟仍以他人送修，價值
    貴重之賓士牌S320型高級轎車無償借予數日，未收分文押金
    ，復不擔心借出後失竊或受損，自身修車廠又欠缺處理外殼
    鈑金、烤漆損壞之能力，不見輿薪，卻僅顧慮交通違規等，
    原可藉追討墊款，甚或逕向監理機關陳報實際違規者即可處
    理解決，就車輛客觀狀況全然無損之瑣事，甘冒行為本身即
    另構成違規情事之風險，而逕以他車車牌懸掛其上，顯與事
    理大相逕庭，凡此足徵被告乙○○所辯均不足採信，其收受
    該車時，要已有侍無恐，對自己無庸為車輛受損而受責難一
    節，原有確信，就該車為贓車顯已知之甚明，其前揭收受贓
    物犯行，堪予認定。本件被告犯罪事證已臻明確，應依法論
    科。
三、核被告乙○○所為，係犯刑法第349 條第1 項收受贓物罪。
    爰審酌其年齡、品行、智識能力、犯罪手段、情節、對於法
    益所生危害之程度。被告乙○○為65年8 月28日出生、受有
    高職肆業教育程度、以經營汽車修理為業之人，本件犯罪時
    年30歲，前曾因夥同共犯共同收買贓車並拆解而犯故買贓物
    罪，經本院88年度易字第1424號判處有期徒刑3 月，緩刑2
    年，於89年3 月20日確定，有臺灣高等法院被告前案紀錄表
    、臺灣屏東地方法院檢察署刑案資料查註紀錄表及判決書各
    1 份在卷可按，素行欠佳，於緩刑期滿即故態復萌，不知悔
    悟，再犯本件犯行，並考量其收受之贓物為價值高昂之進口
    高級大型轎車，並以他車車牌懸掛以為掩飾，助長竊車犯罪
    氣焰，對於社會治安所生危害之程度，及其犯罪後除百般矯
    飾，尚無事證可認有何悔悟意思之犯後態度等一切情狀，量
    處如主文所示之刑，又審酌其年齡、職業、收入、社會地位
    等節，並諭知易科罰金之折算標準如主文所示，以資儆懲。
四、本件被告犯罪時間在96年4 月24日以前，所犯為刑法第349
    條第1 項收受贓物罪，合於減刑條件，爰依中華民國96年罪
    犯減刑條例第2 條第1 項第3 款之規定，減其刑期2 分之1
    。
據上論斷，應依刑事訴訟法第284 條之1 、第273 條之1 第1 項
、第299 條第1 項前段、第310 條之2 ，刑法第349 條第1 項、
第41條第1 項，刑法施行法第1 條之1 ，中華民國96年罪犯減刑
條例第2 條第1 項第3 款、第7 條，判決如主文。
本案經檢察官許英輝到庭執行職務
中    華    民    國    97    年    1     月    31    日
                      刑事第二庭  法  官  陳松檀
以上正本證明與原本無異。
如不服本判決，應於判決送達後10日內向本院提出上訴狀（應抄
附繕本）。告訴人或被害人如對於本判決不服者，應具備理由請
求檢察官上訴，其上訴期間之計算係以檢察官收受判決正本之日
期為準。
中    華    民    國    97    年    1     月    31    日
                                  書記官  林祥玉
附錄本判決論罪科刑法條全文：
中華民國刑法第349條
收受贓物者，處 3 年以下有期徒刑、拘役或 5 百元以下罰金。
搬運、寄藏、故買贓物或為牙保者，處5 年以下有期徒刑、拘役
或科或併科1 千元以下罰金。
因贓物變得之財物，以贓物論。


司法院資訊處製作；財團法人民間司法改革基金會備份。
